【裁判字號】    99,審訴,2228
【裁判日期】    991130
【裁判案由】    毒品危害防制條例
【裁判全文】
臺灣桃園地方法院刑事判決            99年度審訴字第2228號
公  訴  人  臺灣桃園地方法院檢察署檢察官
被      告  陳逸鴻
上列被告因違反毒品危害防制條例案件，經檢察官提起公訴（99
年度毒偵字第4357號），嗣於本院準備程序進行中，被告就被訴
事實為有罪之陳述，經本院告知簡式審判程序意旨，並聽取公訴
人及被告之意見後，本院合議庭裁定改由受命法官獨任依簡式審
判程序審理，並判決如下：
    主  文
陳逸鴻施用第一級毒品，累犯，處有期徒刑壹年貳月，扣案之第
一級毒品海洛因柒包（合計驗餘淨重共肆點壹玖公克）均沒收銷
燬之，注射針筒肆支、分裝袋貳拾壹個、稀釋海洛因用塑膠袋壹
包、電子磅秤貳台、削尖吸管貳支、塑膠湯匙壹支、分裝夾鏈袋
壹佰陸拾壹個均沒收；又施用第二級毒品，累犯，處有期徒刑拾
壹月，扣案之吸食器壹組、電子磅秤貳台、削尖吸管貳支、塑膠
湯匙壹支、分裝夾鏈袋壹佰陸拾壹個均沒收。應執行有期徒刑壹
年拾壹月，扣案之第一級毒品海洛因柒包（合計驗餘淨重共肆點
壹玖公克）均沒收銷燬之，注射針筒肆支、分裝袋貳拾壹個、稀
釋海洛因用塑膠袋壹包、吸食器壹組、電子磅秤貳台、削尖吸管
貳支、塑膠湯匙壹支、分裝夾鏈袋壹佰陸拾壹個均沒收。
    事  實
一、陳逸鴻前於民國87年間因施用第二級毒品案件，經本院以87
    年度毒聲字第945 號裁定送觀察、勒戒後，因認有繼續施用
    毒品傾向，再經本院以87年度毒聲字第1319號裁定令入戒治
    處所施以強制戒治，嗣經本院以88年度毒聲字第59號裁定停
    止戒治，於88年1 月16日停止戒治併付保護管束出所，迄88
    年8 月14日保護管束期滿未經撤銷停止戒治，視為強制戒治
    期滿執行完畢，並經臺灣桃園地方法院檢察署檢察官以88年
    度戒偵字第85號為不起訴處分確定（毒品危害防制條例修正
    前違犯之肅清煙毒條例案件，為本次強制戒治效力所及，亦
    經臺灣高等法院以87年度上訴字第3058號判決判處免刑確定
    ）；復於前揭強制戒治執行完畢後5 年內，即於89年間再因
    連續施用第一、二級毒品案件，經本院以89年度毒聲字第64
    44號裁定令入戒治處所施以強制戒治，嗣經本院以90年度毒
    聲字第4698號裁定停止戒治，於90年12月11日停止戒治併付
    保護管束出所，迄91年3 月28日保護管束期滿未經撤銷停止
    戒治，視為強制戒治期滿執行完畢，該次連續施用第一、二
    級毒品犯行，並經本院以90年度訴字第775 號判決分別判處
    有期徒刑10月、5 月，應執行有期徒刑1 年2 月確定。繼於
    92年間因連續施用第一、二級毒品案件，經本院以92年度訴
    字第1691號判決分別判處有期徒刑1 年、7 月，應執行有期
    徒刑1 年6 月確定；另於93年間因連續施用第一、二級毒品
    案件，經本院以94年度訴字第57號判決分別判處有期徒刑1
    年3 月、10月，應執行有期徒刑2 年確定，嗣經本院以96年
    度聲減字第339 號裁定分別減為有期徒刑7 月又15日、5 月
    ，更定應執行刑為有期徒刑1 年確定，並與前開應執行刑有
    期徒刑1 年6 月接續執行，於96年8 月3 日縮刑期滿執行完
    畢（於本案構成累犯）。詎仍不知悔改，復基於施用第二級
    毒品甲基安非他命之犯意，於99年8 月18日晚間8 時許，在
    其位於桃園縣楊梅市○○路○ 段431 巷132 弄35號前居處內
    ，以吸食器燒烤之方式施用甲基安非他命1 次；另基於施用
    第一級毒品海洛因之犯意，於99年8 月19日上午10時許，在
    其上址前居處內，以針筒注射之方式施用海洛因1 次。旋為
    警方於同日（19日）上午10時許，因其另案經通緝，為警在
    上開地點緝獲，並扣得其所有施用剩餘之第一級毒品海洛因
    7 包（合計驗餘淨重共4.19公克）暨供（但非專供）施用海
    洛因及甲基安非他命所用注射針筒4 支、分裝袋21個、稀釋
    海洛因用塑膠袋1 包、吸食器1 組、電子磅秤2 台、削尖吸
    管2 支、塑膠湯匙1 支、分裝夾鏈袋161 個等物。
二、案經桃園縣政府警察局平鎮分局報請臺灣桃園地方法院檢察
    署檢察官偵查起訴。
    理  由
一、本案被告陳逸鴻所犯之罪，並非法定刑為死刑、無期徒刑或
    最輕本刑3 年以上有期徒刑之罪，亦非高等法院管轄第一審
    之案件，而被告於準備程序中就被訴事實已為有罪之陳述，
    經本院告知簡式審判程序之旨，並聽取公訴人及被告之意見
    後，本院合議庭乃依刑事訴訟法第273 條之1 第1 項規定，
    裁定由受命法官獨任進行簡式審判程序，合先敘明。
二、上揭事實業據被告陳逸鴻於警詢、偵訊及本院審理時均坦承
    不諱，而被告為警查獲後所採集之尿液檢體，經送請台灣檢
    驗科技股份有限公司以酵素免疫分析法初步檢驗，再佐以氣
    相層析質譜儀分析法確認檢驗結果，確呈鴉片類及安非他命
    類陽性反應，此有桃園縣政府警察局平鎮分局被採尿人尿液
    暨毒品真實姓名與編號對照表及台灣檢驗科技股份有限公司
    濫用藥物檢驗報告各1 紙附卷可稽，而現場扣得之粉末7 包
    （合計驗餘淨重共4.19公克），經送法務部調查局濫用藥物
    實驗室鑑定結果，均含第一級毒品海洛因成分，此有法務部
    調查局濫用藥物實驗室鑑定書1 紙在卷可憑，此外另有注射
    針筒4 支、分裝袋21個、稀釋海洛因用塑膠袋1 包、吸食器
    1 組、電子磅秤2 台、削尖吸管2 支、塑膠湯匙1 支、分裝
    夾鏈袋161 個等物扣案可佐，足認被告上開任意性之自白與
    事實相符，堪以採信。又按毒品危害防制條例於92年7 月9
    日修正公布，自93年1 月9 日施行，而依修正後之規定，僅
    限於「初犯」及「5 年後再犯」2 種情形，始應先經觀察、
    勒戒或強制戒治程序。倘被告於5 年內已再犯，經依法追訴
    處罰，縱其第3 次（或第3 次以上）再度施用毒品之時間，
    在初犯經觀察、勒戒或強制戒治執行完畢釋放5 年以後，已
    不合於「5 年後再犯」之規定，且因已於「5 年內再犯」，
    顯見其再犯率甚高，原實施觀察、勒戒或強制戒治，已無法
    收其實效，即應依該條例第10條規定處罰；又所謂5 年戒斷
    期間之計算，係指相鄰之前後2 次施用毒品時間之間隔而言
    ，非可飛躍自初次起算其5 年期間（最高法院95年度第7 次
    、97年第5 次刑事庭會議決議、最高法院95年度台非字第65
    號判決參照）。經查，本件被告於前案強制戒治執行完畢（
    88年8 月14日）後5 年內，即於89年間再因連續施用第一、
    二級毒品案件，經本院以90年度訴字第775 號判決分別判處
    有期徒刑10月、5 月，應執行有期徒刑1 年2 月確定，此有
    臺灣高等法院被告前案紀錄表1 份在卷足憑，是本件被告施
    用第一、二級毒品犯行雖已於前案觀察、勒戒執行完畢釋放
    後5 年後，惟因其已於5 年內再犯，依上開說明，仍應追訴
    處罰。綜上，本件事證明確，被告犯行堪以認定，應依法論
    科。
三、核被告陳逸鴻所為，分別係犯毒品危害防制條例第10條第1
    項之施用第一級毒品罪及同條第2 項之施用第二級毒品罪。
    被告於施用第一、二級毒品前後持有第一、二級毒品之低度
    行為，應為其施用之高度行為所吸收，均不另論罪。被告所
    犯上開二罪間，犯意各別，行為互殊，應分論併罰。另被告
    有如上開事實欄一所載之犯罪科刑及執行情形，有臺灣高等
    法院被告前案紀錄表1 份在卷可按，其於徒刑執行完畢後5
    年內故意再犯本件有期徒刑以上之二罪，皆為累犯，均應依
    刑法第47條第1 項之規定加重其刑。爰審酌被告已有施用毒
    品前科，於本案復另行施用第一、二級毒品海洛因及甲基安
    非他命，顯見其意志不堅，缺乏勒戒動機，其施用毒品足以
    導致精神障礙、性格異常，甚至造成生命危險，戕害一己之
    身體健康，惟念其犯後坦承犯行、態度尚佳等一切情狀，本
    院認檢察官就被告本件施用第一、二級毒品犯行分別求處有
    期徒刑1 年3 月、1 年，應執行有期徒刑2 年2 月尚屬過重
    ，而分別量處如主文所示之刑，並定其應執行之刑，以示懲
    儆。至扣案之第一級毒品海洛因7 包（合計驗餘淨重共4.19
    公克），如前所述經送驗結果均含海洛因成分，皆應依毒品
    危害防制條例第18條第1 項前段宣告沒收銷燬之；另扣案之
    注射針筒4 支、分裝袋21個、稀釋海洛因用塑膠袋1 包、吸
    食器1 組、電子磅秤2 台、削尖吸管2 支、塑膠湯匙1 支、
    分裝夾鏈袋161 個等物均為被告所有供本件施用海洛因及甲
    基安非他命所用之物，業據被告於警詢、偵訊及本院審理時
    供承明確，爰依刑法第38條第1 項第2 款併予宣告沒收。
據上論斷，應依刑事訴訟法第273 條之1 第1 項、第299 條第1
項前段，毒品危害防制條例第10條第1 項、第2 項、第18條第1
項前段，刑法第11條、第47條第1 項、第38條第1 項第2 款、第
51條第5 款，判決如主文。
本案經檢察官簡方毅到庭執行職務。
中    華    民    國    99    年    11    月    30    日
                        刑事庭  法  官  鍾雅蘭
以上正本證明與原本無異。
如不服本判決，得自收受送達之翌日起10日內向本院提出上訴狀
（應附繕本），其未敘述上訴理由者，應於上訴期間屆滿後20日
內補提理由書狀於本院，上訴於臺灣高等法院。
                                書記官  陳恩如
中    華    民    國    99    年    11    月    30    日
附錄本案論罪科刑法條：
毒品危害防制條例第10條
施用第一級毒品者，處6 月以上5 年以下有期徒刑。
施用第二級毒品者，處3 年以下有期徒刑。

司法院資訊處製作；財團法人民間司法改革基金會備份。
